臺灣屏東地方法院刑事判決
111年度訴字第193號
公  訴  人  臺灣屏東地方檢察署檢察官
被      告  卜政欽
                    （現另案於法務部矯正署屏東監獄執行                      中）
選任辯護人  孫安妮律師
被      告  張誌杰
選任辯護人  廖珮涵律師（法扶律師）
上列被告等因違反毒品危害防制條例案件，經檢察官提起公訴（
111年度偵字第1836號、第3499號），本院判決如下：
    主  文
卜政欽共同製造第二級毒品，處有期徒刑陸年。扣案如附表編號
8、9、14、15、16、19、21、24、25所示之物均沒收銷燬；扣案
如附表編號1至7、11至13、17、18、20、22、23所示之物均沒收
。
張誌杰共同製造第二級毒品，處有期徒刑伍年貳月。扣案如附表
編號8、9、14、15、16、19、21、24、25所示之物均沒收銷燬；
扣案如附表編號1至7、11至13、17、18、20、22、23所示之物均
沒收。
　　事　實
一、卜政欽與張誌杰均明知甲基安非他命係毒品危害防制條例第
    2條第2項第2款所規定之第二級毒品，不得非法製造，竟共
    同基於製造第二級毒品甲基安非他命之犯意聯絡，先由卜政
    欽於民國110年12月底某日前，向姓名年籍均不詳、綽號「
    輝阿（輝啊）」之某成年男子，購買價值新臺幣20萬元之感
    冒藥錠，用以作為製造第二級毒品甲基安非他命之原料，再
    將卜政欽前委由不知情之陳彥廷於同年11月4日簽約承租之
    屏東縣○○市○○○路000號11樓房屋，作為製造甲基安非他命工
    廠，並陸續將所購得之前揭感冒藥錠、化學藥品、製造器物
    搬入上開租屋處後，自110年12月底某日起，將前開購得之
    感冒藥錠研磨成粉末狀，加入活性碳、食鹽一同置入水中攪
    拌及加熱溶解後，以濾紙或濾網過濾，提煉純化出假麻黃
    粉末，繼之將假麻黃粉末加入硫酸鋇、醋酸鈉、食鹽、活
    性碳、氫氧化鈉煮沸後，再用石蕊試劑測量放涼，復加入活
    性碳加熱熬煮去色除臭，再將漏斗放入濾紙過濾後置於冰箱
    冷卻，之後將生成之結晶放在濾網內以脫水機脫水及風乾後
    ，製造如附表編號8、15、21、24、25所示之物及如附表編
    號9、14、16、19所示含第二級毒品甲基安非他命成分之物
    質。嗣於111年1月26日12時50分許，警方持本院核發之搜索
    票至上開租屋處執行搜索，當場扣得如附表編號1至9、11至
    25所示之物，以及與本案無關如附表編號10、26至29所示之
    物，又於同日14時30分許，在卜政欽所使用而停放在上開租
    屋處地下室停車場之車牌號碼000-0000號自用小客車內，扣
    得與本案無關如附表編號30、31所示之物，因而查獲上情。
二、案經屏東縣政府警察局移送臺灣屏東地方檢察署檢察官偵查
    起訴。
    理  由
壹、證據能力部分
一、按被告以外之人於審判外之言詞或書面陳述，除法律有規定
    者外，不得作為證據，刑事訴訟法第159條第1項固定有明文
    ；惟被告以外之人於審判外之陳述，雖不符同法第159條之1
    至第159條之4之規定，而經當事人於審判程序同意作為證據
    ，法院審酌該言詞陳述或書面陳述作成時之情況，認為適當
    者，亦得為證據，同法第159條之5第1項亦定有明文。經查
    ，本判決所引用之被告以外之人於審判外之陳述，固均屬傳
    聞證據，惟被告2人及其等辯護人就前揭審判外陳述均表示
    同意具有證據能力（見本院卷第201、202、301頁）。本院
    審酌上開證據製作時之情況，尚查無違法不當及證明力明顯
    過低之瑕疵，亦認為以之作為證據應屬適當，爰逕依刑事訴
    訟法第159條之5第1項規定，認前揭證據均例外有證據能力
    。
二、本判決所引用之其餘文書證據及證物，並無證據證明係公務
    員違背法定程序所取得，亦無顯有不可信之情況，且經本院
    於審理期日合法調查，該等證據自得作為本案裁判之資料。
貳、實體部分
一、認定事實方面　　
  ㈠上開犯罪事實，業據被告2人於警詢、偵查及本院審理時均坦
    承不諱（見警63700卷13至20、24至26、35至40、46、47頁
    、偵1836卷第28至35、41至45、126、127、145、146、181
    頁、本院聲羈卷第48至50、66、67頁、本院卷第33、34、45
    、46、200、356頁），並有被告卜政欽衣服蒐證照片、弘盛
    藥局Google資料查詢結果及照片、小北百貨錄影畫面翻拍照
    片、被告張誌杰衣服蒐證照片、搜索票、屏東縣政府警察局
    111年1月26日12時50分搜索扣押筆錄、扣押物品目錄表、蒐
    證照片、同日14時30分搜索扣押筆錄、扣押物品目錄表、蒐
    證照片、屏東縣政府警察局毒品初步篩檢表、現場示意圖、
    屏東東山河社區蒐證照片、內政部警政署刑事警察局111年3
    月8日刑生字第1110012564號鑑定書、刑事案件證物採驗紀
    錄表、車輛詳細資料報表、房屋租賃契約書、屏東縣政府警
    察局111年3月28日屏警鑑字第11132364300號函暨所附現場
    勘察報告及附件、屏東縣政府警察局製毒工廠送驗證物檢視
    暨秤重紀錄單等件在卷可佐（見警63700卷第21至23頁、28
    、41、42至44、56、57至63、65、66、67至71、73、74、75
    、76、77至114、121至125頁、警00800卷第77、116至118、
    本院卷第83至174、237頁）及如附表編號1至9、11至25所示
    之物扣案可稽。又如附表編號8、9、14、15、16、19、21、
    24、25所示之物經送鑑定，結果如附表編號8、9、14、15、
    16、19、21、24、25「備註」欄所示等情，有內政部警政署
    刑事警察局111年2月24日刑鑑字第1110012659號鑑定書、毒
    品純質淨重換算表在卷為憑（見警63700卷第115至118頁）
    。
　㈡綜上所述，足徵確有上開犯罪事實，被告2人任意性之自白核
    與事實相符，自堪採信。是以本件事證已臻明確，被告2人
    犯行均堪認定。
二、論罪科刑方面　　　　
  ㈠查甲基安非他命為毒品危害防制條例第2條第2項第2款所規定
    之第二級毒品，不得非法製造，是核被告2人所為，均係犯
    毒品危害防制條例第4條第2項之製造第二級毒品罪。再被告
    2人製造第二級毒品甲基安非他命，復進而持有第二級毒品
    甲基安非他命，且被告製造第二級毒品甲基安非他命過程中
    ，因而製造持有純質淨重5公克以上之第四級毒品麻黃之低
    度行為，均為其製造第二級毒品甲基安非他命之高度行為所
    吸收，均不另論罪。被告2人於上揭製毒工廠陸續製造第二
    級毒品之行為，均係基於單一製造第二級毒品之犯意，於密
    接之時、地實施並侵害同一法益，各舉止獨立性極為薄弱，
    依社會通常觀念難以強行分開，在刑法評價上，以視為數個
    舉動之接續施行，合為包括之一行為予以評價，較為合理，
    自均應論以接續犯一罪。
  ㈡被告2人就本件犯行，有犯意聯絡及行為分擔，均為共同正犯
    。 　
　㈢按毒品危害防制條例第17條第2項規定：「犯第4條至第8條之
    罪於偵查及歷次審判中均自白者，減輕其刑」，係為鼓勵是
    類犯罪行為人自白、悔過，並期訴訟經濟、節約司法資源而
    設，故此所謂「自白」，應係指對自己之犯罪事實全部或主
    要部分為肯定供述之意。查被告2人於警詢、偵訊及本院審
    理時，對於本件犯罪事實均坦承不諱，依毒品危害防制條例
    第17條第2項規定，均應減輕其刑。
  ㈣次按毒品危害防制條例第17條第1項規定：「犯第4條至第8條
    、第10條或第11條之罪，供出毒品來源，因而查獲其他正犯
    或共犯者，減輕或免除其刑」。所稱「供出毒品來源，因而
    查獲其他正犯或共犯」，須被告翔實供出與其犯罪有關之本
    案毒品來源的具體事證，因而使警方或偵查犯罪機關知悉其
    他正犯或共犯，據以查獲其人、其犯行的結果，二者兼備並
    有因果關係，始能獲上述減、免其刑之典（最高法院110年
    度台上字第5173號判決意旨參照）。經查，被告卜政欽於警
    詢、偵查及本院準備程序時雖均供稱其製造毒品之原料係向
    綽號「輝啊（輝阿）」之男子所購買，然其並未提供「輝啊
    （輝阿）」之年籍資料、聯絡方式或其他足資識別身分之相
    關資料供警方查緝（見警63700卷第18頁、偵1836卷第32、1
    17、126頁、本院卷第200頁），顯然並無法因而查獲「輝啊
    （輝阿）」。從而，被告卜政欽本件製造毒品犯行，並未因
    其供述而查獲其毒品來源之正犯或共犯，自無從適用上開規
    定減輕其刑。
　㈤另按刑法第59條之酌量減輕其刑，必須犯罪另有特殊之原因
    與環境，在客觀上足以引起一般同情，認為即使予以宣告法
    定最低度刑期尤嫌過重者，始有其適用。所謂法定最低度刑
    ，固包括法定最低本刑，惟遇有其他法定減輕事由者，則係
    指適用其他法定減輕事由減輕後之最低度刑而言。倘被告別
    有其他法定減輕事由者，應先適用法定減輕事由減輕其刑後
    ，猶認其犯罪之情狀顯可憫恕，即使科以該減輕後之最低度
    刑仍嫌過重者，始得適用刑法第59條酌量減輕其刑（最高法
    院110年度台上字第5648號判決意旨參照）。查被告張誌杰
    所為製毒犯行，業已適用毒品危害防制條例第17條第2項規
    定減輕其刑，相較原本之法定刑，已減輕甚多，已無情輕法
    重之憾。且其無視政府反毒政策及宣導，仍與被告卜政欽共
    同製造第二級毒品甲基安非他命，且數量非微，為害之鉅，
    當非個人一己生命、身體法益所可比擬，其主觀惡性及客觀
    情節仍屬非輕，復考量被告卜政欽正值青壯，其製造毒品之
    作為，相較於安分守己正當工作者，顯無法引起一般人之同
    情或憫恕。被告張誌杰既無畏嚴刑之峻厲，鋌而走險共同為
    製造第二級毒品犯行，自應為其行為負責，始符罪刑相當。
    因此，綜觀其情節，實難認屬輕微，洵應嚴厲規範，自無再
    依刑法第59條規定減輕其刑之餘地。故其之辯護人辯稱：被
    告屬於情節輕微的情況，有構成刑法第59條情堪憫恕之適用
    云云（見本院卷第358頁），尚非可採。
　㈥本院以行為人之責任為基礎，審酌被告2人無視政府反毒政策
    及宣導，亦不顧法律嚴厲禁制，竟私設製造甲基安非他命之
    工廠，其規模及所製造之甲基安非他命成品及半成品之數量
    尚屬非微，雖無證據證明其等所製造之甲基安非他命成品曾
    流入市面，惟並非無流入之虞，自均應加以嚴懲，且被告卜
    政欽甫於本案前不久之110年間，同樣因犯製造第二級毒品
    罪之違反毒品危害防制條例案件，經法院判處罪刑確定在案
    ，有其之臺灣高等法院被告前案紀錄表附卷足稽，竟未生警
    惕，再為本件犯行，可見其並無悔悟之心，惟考量被告2人
    均已坦承犯行，另被告張誌杰之犯罪角色係在被告卜正欽主
    導之下在旁協助製造毒品，犯罪情節較輕，再被告2人製造
    甲基安非他命之結果終遭查獲，尚查無其等所製造之甲基安
    非他命業已流入市面而擴大危害之情形，兼衡其等之犯罪動
    機、目的、手法，自陳之智識程度、家庭、生活及經濟狀況
    （詳見本院卷第359頁）等一切情狀，分別量處如主文所示
    之刑。
三、沒收方面
  ㈠查扣案如附表編號8、9、14、15、16、19、21、24、25所示
　　之物，經檢驗均含有第二級毒品甲基安非他命成分，業如前
    述，均係被告2人所製造之第二級毒品，應依毒品危害防制
    條例第18條第1項規定，在被告2人所犯罪刑項下，均併予宣
    告沒收銷燬（惟鑑驗耗用之毒品既已滅失，自毋庸宣告沒收
    銷燬）；又該等毒品之包裝袋、包裝容器或沾黏之器物，於
    送請鑑定機關鑑定時，無論係以何種方式刮取或分離毒品秤
    重，該等包裝、容器或器物內仍會有毒品殘留，縱令以溶劑
    加入包裝、容器或器物溶洗，一般仍會殘留極微量之毒品，
    足認與扣案毒品有不可或難以析離之關係，應整體視為查獲
    之第二級毒品，併予宣告沒收銷燬。
  ㈡又扣案如附表編號1至7、11至13、17、18、20、22、23所示
    之物，均係供被告2人本案製造第二級毒品所用之物，分據
    被告2人供明在卷（見警63700卷第14、15、35、36頁、偵18
    36卷第31、42頁、本院卷第200、300頁），均應依毒品危害
    防制條例第19條第1項規定，在被告2人所犯罪刑項下，均併
    予宣告沒收。
　㈢至其餘扣案如附表編號10、26至31所示之物，均與本案無關
    ，則據被告2人供承在卷（見本院卷第200、300頁），復查
    無其他積極證據可證與本案有何直接關連性，爰均不予宣告
    沒收。
據上論斷，應依刑事訴訟法第299條第1項前段，毒品危害防制條
例第4條第2項、第17條第2項、第18條第1項前段、第19條第1項
，刑法第11條、第28條，判決如主文。
本件經檢察官林冠瑢偵查起訴，由檢察官潘國威到庭實行公訴。
中    華    民    國   111    年    7     月    22    日
                  刑事第一庭  審判長法  官  王以齊
                                    法  官  粘凱庭
                                    法  官  楊宗翰
以上正本證明與原本無異。　　　　　　　　　　　　　　　　如不服本判決應於收受判決後20日內向本院提出上訴書狀，並應敘述具體理由；其未敘述上訴理由者，應於上訴期間屆滿後20日內向本院補提理由書（均須按他造當事人之人數附繕本）「切勿逕送上級法院」。
中    華    民    國   111    年    7     月    22    日
                                    書記官  黃依玲　　
附錄本案論罪科刑法條全文：　　　　　　　　　　　　　　　毒品危害防制條例第4條
製造、運輸、販賣第一級毒品者，處死刑或無期徒刑；處無期徒
刑者，得併科新臺幣3千萬元以下罰金。
製造、運輸、販賣第二級毒品者，處無期徒刑或10年以上有期徒
刑，得併科新臺幣1千5百萬元以下罰金。
製造、運輸、販賣第三級毒品者，處7年以上有期徒刑，得併科
新臺幣1千萬元以下罰金。
製造、運輸、販賣第四級毒品者，處5年以上12年以下有期徒刑
，得併科新臺幣5百萬元以下罰金。
製造、運輸、販賣專供製造或施用毒品之器具者，處1年以上7年
以下有期徒刑，得併科新臺幣1百50萬元以下罰金。
前五項之未遂犯罰之。
附表：
編號 物品名稱及數量　 備註 1（扣押物品目錄表1-1） 抽氣(起訴書記載為抽吸)設備1組 含側孔燒瓶及抽氣馬達 2（扣押物品目錄表1-2） 氫氧化鈉2瓶  3（扣押物品目錄表1-3） 鹽酸1瓶   4（扣押物品目錄表1-4） 濾網1包   5（扣押物品目錄表1-5） 濾紙1包  6（扣押物品目錄表1-6） 溫度計1支  7（扣押物品目錄表1-7） 塑膠盒2個  8（扣押物品目錄表1-8） 固態物質1袋  ⑴經檢視為白色細晶體，驗前毛重19.01公克（包裝重18.44公克），驗前淨重0.57公克。 ⑵取0.06公克鑑定用罄，餘0.51公克。 ⑶檢出第二級毒品甲基安非他命及第四級毒品：毒品先驅原料麻黃等成分。 ⑷測得甲基安非他命純度約23%；麻黃純度約5%。 ⑸淨重：52.574公克；純質淨重：甲基安非他命12.9公克；麻黃2.62公克（見毒品純質淨重換算表）   9（扣押物品目錄表1-9） 勺子2支 以溶劑潤洗後，取潤洗液鑑定，經檢視為透明無色液體，檢出第二級毒品甲基安非他命及第四級毒品：毒品先驅原料麻黃等成分。 10（扣押物品目錄表1-10） 夾鏈袋1包  11（扣押物品目錄表1-11） 石蕊試紙1盒  12（扣押物品目錄表1-12） 手套2支  13（扣押物品目錄表1-13） 加熱設備1組  14（扣押物品目錄表1-14） 不鏽鋼鍋1個 以溶劑潤洗後，取潤洗液鑑定，經檢視為淡黃色液體，檢出第二級毒品甲基安非他命及第四級毒品：毒品先驅原料麻黃等成分。 15（扣押物品目錄表1-15） 量桶（含不明液體）1個  ⑴經檢視為淡黃色液體，驗前毛重29.21公克（包裝重18.44公克），驗前淨重10.77公克。 ⑵取1.26公克鑑定用罄，餘9.51公克。 ⑶檢出第二級毒品甲基安非他命及微量第四級毒品：毒品先驅原料麻黃等成分。 ⑷測得甲基安非他命純度約2%。 ⑸淨重：219公克；純質淨重：4.38公克（見毒品純質淨重換算表）  　 16（扣押物品目錄表1-16） 攪拌棒1支 以溶劑潤洗後，取潤洗液鑑定，經檢視為透明無色液體，檢出第二級毒品甲基安非他命成分。 17（扣押物品目錄表1-17） 陶瓷漏斗1個  18（扣押物品目錄表1-18） 電子磅秤1台  19（扣押物品目錄表1-19） 脫水機1台 以溶劑潤洗後，取潤洗液鑑定，經檢視為淡黃色液體，檢出第二級毒品甲基安非他命及第四級毒品：毒品先驅原料麻黃等成分。 20（扣押物品目錄表1-20） 活性碳1包  21（扣押物品目錄表1-21） 不鏽鋼鍋（含不明晶體〈起訴書記載為液體）1個 ⑴經檢視為淡黃色晶體及液體，驗前毛重29.91公克（包裝重18.44公克），驗前淨重11.47公克。 ⑵取1.22公克鑑定用罄，餘10.25公克。 ⑶檢出第二級毒品甲基安非他命及微量第四級毒品：毒品先驅原料麻黃等成分。 ⑷測得甲基安非他命純度約1%。 ⑸淨重：914公克；純質淨重：9.14公克（見毒品純質淨重換算表）　 22（扣押物品目錄表1-22） 食鹽2包  23（扣押物品目錄表2-1） 冰箱1台  24（扣押物品目錄表2-2） 不明液體1盒 ⑴經檢視為淡黃色晶體及液體，驗前毛重31.09公克（包裝重18.44公克），驗前淨重12.65公克。 ⑵取0.84公克鑑定用罄，餘11.81公克。 ⑶檢出第二級毒品甲基安非他命及微量第四級毒品：毒品先驅原料麻黃等成分。 ⑷測得甲基安非他命純度約4%。 ⑸淨重：1366公克；純質淨重：54.64公克（見毒品純質淨重換算表） 25（扣押物品目錄表2-3） 不明液體1盒 ⑴經檢視為淡黃色晶體及液體，驗前毛重24.70公克（包裝重18.44公克），驗前淨重6.26公克。 ⑵取0.62公克鑑定用罄，餘5.64公克。 ⑶檢出第二級毒品甲基安非他命及第四級毒品：毒品先驅原料麻黃等成分。 ⑷測得甲基安非他命純度約13%；麻黃純度約7%。 ⑸淨重：953公克；純質淨重：甲基安非他命12389公克；麻黃66.71公克（見毒品純質淨重換算表） 26（扣押物品目錄表2-4） 吸管2支  27（扣押物品目錄表3-1） 刮鬍刀2支  28（扣押物品目錄表3-2） iphone手機1支（門號00000000000；序號000000000000000）  29（扣押物品目錄表3-3） iphone手機1支（門號00000000000；序號000000000000000）   30（扣押物品目錄表01） iphone手機1支 在車牌號碼000-0000號自用小客車內扣得 31（扣押物品目錄表02） 洗衣袋1個 在車牌號碼000-0000號自用小客車內扣得